【裁判字號】    91,簡,1036
【裁判日期】    920530
【裁判案由】    勞保
【裁判全文】
臺北高等行政法院判決                            九十一年度簡字第一○三六號
                              .
    原      告  甲○○
    被      告  勞工保險局
    代  表  人  廖碧英總經理.
    訴訟代理人  乙○○
                丙○○
右當事人間因勞保事件，原告不服行政院勞工委員會中華民國九十一年八月二十八日
勞訴字第○○二二八六四號訴願決定，提起行政訴訟。本院判決如左：
    主  文
原告之訴駁回。
訴訟費用由原告負擔。
    事  實
甲、事實概要：
    緣屏東縣縫紉業城業工會被保險人即原告以其左側額葉顱內出血、呼吸衰竭、癲
  癇、尿道感染，曾請領八十九年五月十三日至同年八月二日期間計八十二日普通疾
  病傷病給付在案。嗣以同一傷病稱其係因夜間趕工，當場促發腦中風，改按職業傷
  害繼續申請八十九年八月三日至九十午六月六日期間之傷病給付。案經被告審查，
  以其所患不得視為職業傷害，乃於九十年十二月五日以九十保給字第六○八○八九
  ○號函，核定發洽二六五日普通疾病傷病給付。原告不服，向勞工保險監理委員會
  申請審議，經該會於九十一午四月四日以九一保監審字第○一三○號審定書審定申
  請審議駁回後，向行政院勞工委員會（下稱勞委會）提起訴願亦遭駁回，遂提起行
  政訴訟。
乙、兩造聲明：
  一、原告聲明：訴願決定及原處分均撤銷。被告應按職業傷病之為保險給付之核定
      。
  二、被告聲明：駁回原告之訴。
原告主張：
一、程序部份：
    前述勞委會訴願決定書之十位訴願委員中，林豐賓主任委員及蘇德勝、龔文廣、
    胡天榮、洪瑞清、賴錦豐合計六位主任委員均係該機關之高級職員、勞工保險處
    現任及前任處長。另林誠二、王惠玲、郭俊彥、劉士豪四位委員則屬遴聘之學者
    、專家，勞工委員會訴願會審議委員會之組成顯已違反訴願法第五十二條第二段
    」．．．其中社會公正人士、學者、專家不得少於二分之一」之規定，其組織不
    合法，當然所作成之訴願決定書之公平性，公信度存疑。其執掌勞工保險業務顯
    與本案訴願處分有利害關係，依訴願法第五十九條規定應自行迴避，不得參與審
    議，顯然違反訴願法規定，原處分機關所為之訴願決定當然不合法。
二、實體部份
（一）依照勞工保險條例第三十四、三十六條規定：被保險人因執行職務而致傷害或
      職業病不能工作，以致未能取得原有薪資，正在治療中，自不能工作之第四日
      起，按其平均月投保薪資百分之七十發給，如經一年尚未痊癒者，其職業傷害
      或職業病補償費減為平均月投保新資之半數，但以一年為限。另依勞工保險被
      保險人因執行職務致傷病審查準則第二十一條規定：」被保險人於作業中，於
      工作當場促發疾病，而該項疾病之促發與作業有相當因果關係者，視為職業病
      。」本案原告於八十九年五月十三日工作地點：屏東縣萬丹鄉○○村街○路八
      五之四號三樓（正新西服號）因連日趕工，過度勞累，以致血壓升高，於工作
      場所當場促發疾病，致促發嚴重顱內出血及後併發癲癇，呼吸衰竭、尿道感染
      等餘症。被告以（一）所患屬「自發佐顱內出血」；（二）發病前之工作情形
      ，並無客觀之證據以認定；（三）無法認定有因果關係等，不得視為職業傷病
      ，依原告專科醫師解釋」非外傷所導致之顱內出血，統稱為自發性顱內出血。
      」故不能用以證明此一疾病與工作無因果關係。又依醫理見解正常人處於工作
      負荷過量、精神緊張會使血壓上升，故腦中風之前因並非一朝一夕所形成，是
      多日來壓力疲勞所累積，固非無見。
（二）案發當晚，同業郭麗琴會同原告之夫鄭光勇及萬丹鄉消防隊救護車到現場急救
      ，描述其工作情形，即送往國軍高雄醫院屏東分院急診時，意識已經改變，陷
      入昏迷狀態，隨及轉往高雄長庚紀念醫院。原告之夫鄭光勇也強調證明其於發
      病前身體狀況正常，了無異狀，惟原告從事裁縫製衣工作十幾年，每天平常工
      時約八至十小時，工作場所（三樓頂摟）又常悶熱乾燥，卻因趕工時段勞累過
      度，每日工作時間逾十四小時，超過正常工作量，況且原告並無高血壓之病史
      ，所以不是一般的腦血管病發；既趕工所引起之傷病，自非普通傷病所引發和
      工作有絕對關係。
（三）被告在審核作業上，常以「較不利」於人民之角度思考所做出行政處分，依據
      行政程序法第九條、第三十六條規定：「對當事人有利及不利事項，一律注意
      。」故被告應注意原告有利之事項，特以強調。即使如被告所說本案不能認定
      其發病和工作有相當因果關係，但原告此次傷病係因過度勞累，以致血壓升高
      所導致；裁縫製衣是原告本職工作，因此引發之傷病，不管是何傷病均係因工
      作所導致所成，當然有其因果關係。
被告主張：
一、按「被保險人因遭遇普通傷害或普通疾病住院診療，不能工作，以致未能取得原
    有薪資，正在治療中，自不能工作之第四日起，發給普通傷害補助費或普通疾病
    補助費。」「被保險人因執行職務而致傷害或職業病不能工作，以致未能取得原
    有薪資，正在治療中者，自不能工作之第四日起，發給職業傷害補償費或職業病
    補償費：…：前項因執行職務而致傷病之審查準則，由中央主管機關定之。」「
    普通傷害補助費及普通疾病補助費，均按被保險人平均月投保薪資半數發給，每
    半個月給付一次，以六個月為限。但傷病事故前參加保險之年資合計已滿一年者
    ，增加給付六個月。」「職業傷害補償費及職業病補償費，均按被保險人平均月
    投保薪資百分之七十發給，每半個月給付一次；如經過一年尚未痊癒者，其職業
    傷害或職業病補償費減為平均月投保薪資之半數，但以一年為限。」勞工保險條
    例第三十三條至第三十六條所明定。又「被保險人於作業中，因工作當場促發疾
    病，而該項疾病之促發與作業有相當因果關係者，視為職業病。」亦為勞工保險
    被保險人因執行職務而致傷病審查準則二十一條所明定。另依行政院勞工委員會
    八十八年十一月十九日台八十八勞安三字第００四九五０二號函釋：「勞工工作
    時腦幹出血，是否屬職業災害疑義，應經醫師診斷是否為職業上原因引起，再據
    以論斷。」。查本案原告以其左側額葉顱內出血、呼吸衰竭、癲癇、尿道感染，
    曾請領八十九年五月十三日至同年八月二日期間計八十二日普通疾病傷病給付在
    案。嗣其稱因夜間趕工，當場促發腦中風，改按職業傷害繼續申請八十九年八月
    三日至九十年六月六日期間之職業災害傷病給付。案經被告以其所患並非屬職業
    傷病，乃就其住院期間核給二六五日普通傷病給付。原告不服，分別提起爭議審
    議及訴願，均經駁回在案。
二、原告雖訴稱，其因趕工時段勞累過度，每日工作時間逾十四小時，超過正常工作
    量，且無高血壓之病史，所以不是一般的腦血管病變發，既趕工所引起之傷病，
    自非普通傷病所引發和工作有絕對關係云云。惟據被告調閱原告於國軍高雄總醫
    院屏東分院及財團法人長庚紀念醫院之相關病歷資料，送請被告專科醫師審查，
    意見為：一、本案黃女士於八十九年五月十日所患為「自發性顱內出血」。二、
    所稱發病前之工作情形並無客觀之證據以認定。三、綜上，本案不能認定其發病
    和工作有相當因果關係。據此，被告以原告所患非屬職業傷病，是以其實際住院
    期間之日數，合計發給二六五日普通疾病傷病給付，依法並無不合。
    理  由
甲、程序部分：
  一、本件原告經合法通知，無正當理由而未於言詞辯論期日到場，核無行政訴訟法
      第二百十八條準用民事訴訟法第三百八十六條各款所列情形，爰依被告之聲請
      由其一造辯論而為判決，合先敘明。
  二、原告指摘勞委會訴願審議委員會組織不合法部分，經被告提出勞委會訴願審議
      委員會委員名冊，經核其成員中屬於勞委會高級職員者有林豐賓等七人，屬於
      學者有林誠二等八人，學者人數超過二分之一，是勞委會訴願審議委員會組織
      並無不合法。至於訴願決定依同法第五十三條規定「訴願決定應經訴願審議委
      員會會議之決議，其決議以委員過半數之出席，出席委員過半數之同意行之。
      」並無出席委員中社會公正人士、學者、專家應有過半數之規定，原告所稱顯
      有誤解。又同法第五十五條（原告誤為五十九條）關於迴避之規定，係指「主
      任委員」或「委員」個人對於訴願事件有利害關係者，應自行迴避而言；至於
      原告所指之該機關之高級職員林豐賓等六人，執掌勞工保險業務顯與本案訴願
      處分有利害關係，依訴願法第五十五條規定應自行迴避，不得參與審議云云，
      核與同法第五十二條第二項「本機關之高級職員得擔任訴願委員會委員」之規
      定不符，顯係對法令之誤解，自無可採。
乙、實體部分： 
一、按「被保險人因遭遇普通傷害或普通疾病住院診療，不能工作，以致未能取得原
    有薪資，正在治療中，自不能工作之第四日起，發給普通傷害補助費或普通疾病
    補助費。」、「被保險人因執行職務而致傷害或職業病不能工作，以致未能取得
    原有薪資，正在治療中者，自不能工作之第四日起，發給職業傷害補償費或職業
    病補償費．．前項因執行職務而致傷病之審查準則，由中央主管機關定之。」勞
    工保險條例第三十三條、第三十四條定有明文。又「被保險人於作業中，因工作
    當場促發疾病，而該項疾病之促發與作業有相當因果關係者，視為職業病。」亦
    為勞工保險被保險人因執行職務而致傷病審查準則二十一條所明定。另依行政院
    勞工委員會八十八年十一月十九日台八十八勞安三字第００四九五０二號函釋：
    」勞工工作時腦幹出血，是否屬職業災害疑義，應經醫師診斷是否為職業上原因
    引起，再據以論斷。」。核與勞工保險條例相關規定並無違背，應予適用。
二、本件原告以其左側額葉顱內出血、呼吸衰竭、癲癇、尿道感染，曾請領八十九年
    五月十三日至同年八月二日期間計八十二日普通疾病傷病給付在案。嗣其稱因夜
    間趕工，當場促發腦中風，改按職業傷害繼續申請八十九年八月三日至九十年六
    月六日期間之職業災害傷病給付。案經被告以其所患並非屬職業傷病，乃就其住
    院期間核給二六五日普通傷病給付，經核並無不合，原告不服，主張如事實欄所
    載。
三、經查，本件原告就同一傷病給付，第一次申請八十九年五月十三日至同年八月二
    日期間計八十二日普通疾病傷病給付在案，是原告為符合普通疾病傷病給付者，
    為原告第一次請領給付時所明知並已確定之事實，其本次繼續請領傷病給付，竟
    改按職業災害傷病申請給付，顯有不實，已難予採信。
二、次查，原告稱其從事裁縫製衣工作十幾年，每天平常工時約八至十小時，工作場
    所（三樓頂摟）又常悶熱乾燥，卻因趕工時段勞累過度，每日工作時間逾十四小
    時，超過正常工作量，況且原告並無高血壓之病史，所以不是一般的腦血管病發
    ；既趕工所引起之傷病，自非普通傷病所引發和工作有絕對關係一節，惟查，原
    告就其所述趕工情形，並未能舉證證明為真實，所稱自無可採信；再者，本件前
    經被告調閱原告於國軍高雄總醫院屏東分院及財團法人長庚紀念醫院之相關病歷
    資料，送請被告專科醫師審查，意見為：一、本案黃女士於八十九年五月十日所
    患為「自發性顱內出血」。二、所稱發病前之工作情形並無客觀之證據以認定。
    三、綜上，本案不能認定其發病和工作有相當因果關係。」；又依勞委會會職業
    病認定基準，「腦中風或心肌梗塞之個案須滿足以下條件，始得被認定為職業傷
    害：一、在一個工作班一般約八小時的時問內遭受急性的、異乎尋常的、例外的
    、超乎平日工作狀況甚多的、不利於健康的生理戍心理壓力狀況，或者這個狀況
    異乎尋常超越當事人的年齡或一般體能，這個壓力狀況需要客觀、明確、詳實半
    證。二、腦中風或心肌梗塞必須在遭受壓力後一個合理、短暫的時間內即發生，
    一般在二十四小時內，最長不超過四十八小時。三、將當事人的健康危險因子如
    未適當控制的高血壓、高血脂、糖尿病等和前述壓力狀況相比，壓力的嚴重性應
    超過危險因子的嚴重性，以致有超過百分之五十的機率引起腦中風或心肌梗塞，
    才得以被認為職業傷害」。故縱使本件原告於發病前十多天有連續趕工之事實，
    但依前開說明，亦難認原告發病與其從事縫紉、修改衣褲之工作有相當因果關係
    ，據此，被告以原告所患非屬職業傷病，核定按普通疾病傷病給付並無違誤，訴
    願決定予以維持，亦無不合，原告起訴意旨為無理由，應予駁回。
據上論結，本件原告之訴為無理由，爰依行政訴訟法第二百十八條、民事訴訟法第三
百八十五條第一項前段，行政訴訟法第九十八條第三項前段，判決如主文。
中      華      民      國    九十二    年      五      月     三十     日
                     臺 北 高 等 行 政 法 院   第 五 庭
                                                   法官  黃清光
右為正本係照原本作成。
本件以訴訟事件所涉及之法律見解具有原則性者為限，始得於本判決送達後二十日內
向本院提出上訴狀並表明上訴理由，如已於本判決宣示後送達前提起上訴者，應於判
決送達後二十日內補具上訴理由（均按他造人數附繕本），且經最高行政法院許可後
方得上訴。
中      華      民      國    九十二    年      五      月     三十     日
                                                 書記官  楊子鋒


司法院資訊處製作；財團法人民間司法改革基金會備份。
